【裁判字號】    97,上易,698
【裁判日期】    970612
【裁判案由】    妨害名譽
【裁判全文】
臺灣高等法院臺中分院刑事判決         97年度上易字第698號
上  訴  人
即  被  告  甲○○
選任辯護人  徐履冰律師
            范嘉倩律師
上列上訴人因誹謗案件，不服臺灣臺中地方法院九十五年度易字
第三五八二號中華民國九十七年二月十八日第一審判決（起訴案
號：臺灣臺中地方法院檢察署九十五年度偵字第七三六一、二二
六九二號），提起上訴，本院判決如下：
    主  文
上訴駁回。
甲○○緩刑參年。
    事實及理由
一、本案經本院審理結果，認第一審以上訴人即被告甲○○（下
    稱被告）犯刑法第三百十條第二項之誹謗罪，判處有期徒刑
    四月，減為有期徒刑二月，並諭知易科罰金折算之標準為銀
    元三百元即新臺幣九百元折算一日，認事用法及量刑均無不
    當，應予維持，並引用第一審判決書記載之事實、證據及理
    由（如附件，惟原判決第二頁第六行關於「由被告擔任實際
    負責人」之記載，應更正為「由甲○○擔任實際負責人」）
    。
二、被告在本院未提出其他有利之證據，上訴意旨仍否認有誹謗
    之犯行，而指摘原判決不當，自無理由，應予駁回。
三、按被告未曾因故意犯罪受有期徒刑以上刑之宣告，有臺灣高
    等法院被告前案紀錄表附卷可稽，被告因一時失慮觸犯刑罰
    ，犯罪情節及造成之危害尚非嚴重，被告於原審判決後，雖
    尚未與告訴人廣源造紙股份有限公司（下稱廣源公司）達成
    和解，被告於無確切證據之情況下，散發指摘足以毀損告訴
    人廣源公司名譽之文宣，固違反刑罰之規定，惟被告係因告
    訴人廣源公司排放之水、煙有無污染環境，為公共問題之事
    而散發文宣，其犯罪動機係為維護環境之品質，希望促使告
    訴人廣源公司改善排放排水及煙氣之裝置，被告並非謀求己
    身私利或挾怨報復。本院斟酌上情，認被告經此教訓，應知
    所警惕，當無再犯之虞，本院認其所受本案刑之宣告，以暫
    不執行為適當，爰併予宣告緩刑三年，以勵自新。又被告行
    為後，刑法第七十四條關於緩刑之規定，於九十四年二月二
    日修正公布，並於九十五年七月一日施行，然被告犯罪在新
    法施行前，新法施行後，緩刑之宣告，應適用新法第七十四
    條之規定（最高法院九十五年五月二十三日第八次刑事庭會
    議決議第七點參照），自不生新舊法比較之問題，應逕依修
    正後之刑法七十四條第一項第一款宣告之，附此敘明。
四、另行政院環境保護署於九十五年三月二十一日以環署督字第
    0950022458號函覆新復里自救會，其中第三點記載：「(3)關
    於九十五年一月十六日廣源公司之汽電共生設備煙囪排氣情
    形，因天候因素及逆光，尚難認定該公司有污染事實。」，
    依該函文之內容，足以認定行政院環境保護署認為難予認定
    告訴人廣源公司有污染之事實，被告之選任辯護人為被告辯
    護稱：以系爭照片而言，無法認定究係有污染或無污染等語
    ，自難予採取。被告之選任辯護人據此聲請傳喚行政院環境
    保護署當場實施檢測者或製作該函文之人到庭作證，本院認
    為核無必要。又苗栗縣環保局縱使有於九十七年四月間收到
    行政院環境保護署針對告訴人廣源公司污染所作的裁罰，惟
    告訴人廣源公司於九十七年四月間有無遭受裁罰，亦係被告
    實施本案誹謗行為之後所發生之事由，無從證明被告之行為
    究竟是否構成誹謗之犯行，與本案並無關聯性，被告之選任
    辯護人聲請函查該資料，本院認為亦無必要，併此敘明。
據上論斷，應依刑事訴訟法第三百六十八條、第三百七十三條、
刑法第七十四條第一項第一款，判決如主文。
本案經檢察官乙○○到庭執行職務。
中    華    民    國    97    年    6     月    12    日
            刑事第十一庭  審判長法  官    陳  朱  貴
                                法  官    郭  同  奇
                                法  官    胡  文  傑
上列正本證明與原本無異。
不得上訴。
                                書記官    蔡  嘉  萍
中    華    民    國    97    年    6    月     13    日


司法院資訊處製作；財團法人民間司法改革基金會備份。
